ACORDAO-COMPLETO-2522131

ACÓRDÃO 68/2022 ATA 1/2022 - SEGUNDA CÂMARA

VISTOS, relatados e discutidos estes autos de Embargos de Declaração opostos por Paulo Humberto Barreto e Marcia Roberta Barreto contra o Acórdão 16440/2021-TCU-Segunda Câmara, que julgou o Recurso de Reconsideração interposto contra o Acórdão 5710/2020-TCU-Segunda Câmara;
ACORDAM os Ministros do Tribunal de Contas da União, reunidos em Sessão da 2ª Câmara, diante das razões expostas pelo relator, com fulcro nos arts. 32, inciso II, e 34 da Lei 8.443/1992 c/c os arts. 277, inciso III, e 287 do Regimento Interno/TCU, em:
9.1. conhecer dos Embargos de Declaração para, no mérito, rejeitá-los e manter inalterada a deliberação embargada;
9.2. dar ciência da presente deliberação aos embargantes.

Embargos de Declaração opostos por Paulo Humberto Barreto e Marcia Roberta Barreto contra o Acórdão 16440/2021  TCU  2ª Câmara, que julgou o Recurso de Reconsideração interposto contra o Acórdão 5710/2020  TCU  2ª Câmara (Rel. Ministro Marcos Bemquerer Costa), que julgou irregulares suas contas, em sede de Tomada de Contas Especial instaurada pelo Fundo Nacional de Saúde  FNS, em razão da impugnação parcial de despesas referentes a recursos transferidos ao município de Água Preta/PE nos exercícios de 2006 a 2008, na modalidade fundo a fundo, para atendimento do Programa de Assistência Farmacêutica Básica e do Programa de Atenção Básica

Segunda Câmara

Município de Água Preta - PE.

3. Interessados/Responsáveis/Recorrentes:
3.1. Interessado: Fundo Nacional de Saúde - MS (00.530.493/0001-71).
3.2. Responsáveis: Marcia Roberta Barreto (XXX.032.864-XX); Paulo Humberto Barreto (XXX.589.884-XX).
3.3. Recorrentes: Marcia Roberta Barreto (XXX.032.864-XX); Paulo Humberto Barreto (XXX.589.884-XX).

13.1. Ministros presentes: Bruno Dantas (Presidente), Augusto Nardes, Aroldo Cedraz (Relator) e Raimundo Carreiro.
13.2. Ministros-Substitutos presentes: Marcos Bemquerer Costa e André Luís de Carvalho.

PRU-5

TRIBUNAL DE CONTAS DA UNIÃO

AROLDO CEDRAZ

Ministro Aroldo Cedraz.

Trata-se de Embargos de Declaração opostos por Paulo Humberto Barreto e Marcia Roberta Barreto contra o Acórdão 16440/2021-TCU-Segunda Câmara, que julgou o Recurso de Reconsideração interposto contra o Acórdão 5710/2020-TCU-Segunda Câmara (Rel. Ministro Marcos Bemquerer Costa) , que julgou irregulares suas contas, em sede de Tomada de Contas Especial instaurada pelo Fundo Nacional de Saúde - FNS, em razão da impugnação parcial de despesas referentes a recursos transferidos ao município de Água Preta/PE nos exercícios de 2006 a 2008, na modalidade fundo a fundo, para atendimento do Programa de Assistência Farmacêutica Básica e do Programa de Atenção Básica.
2.	Em síntese, os embargantes alegam omissão no julgado recorrido pelas razões expostas em sua peça recursal, cujo trecho pertinente transcrevo a seguir:
"Data máxima vênia, entendemos que houve omissão em seu respeitável acórdão por dois motivos:
Primeiramente ao deixar de mencionar que antes do advento da Portaria nº 204/2007, os recursos que vinham separadamente foram unificados, logo tratava-se de uma prática recorrente, e não voltada a tentativa de burlar a lei. 
Nesse mesmo sentido é importante destacar que a vigência da referida portaria seu deu apenas em Fevereiro de 2007, ou seja, com o exercício financeiro já em curso o que demonstra a ausência de má-fé na aplicação dos recursos do FNS da cidade de Água Preta - PE nos moldes em que eles vinham praticando. 
Por esta razão nos utilização destes Embargos para questionarmos a omissão quanto ao fato dos embargantes terem utilizado de um considerado válido, além do fato de que esta forma não tenha gerado nenhum tipo de prejuízo ao erário. 
O segundo motivo foi o fato dos embargantes em sua peça de recurso terem asseverado que as informações encontram-se nos arquivos da prefeitura de Água Preta - PE, mas no entanto, os mesmos não puderam ter acesso a mais informações que pudesse ajudar a esclarecer todo o ocorrido, por isso entendemos que esta omissão quanto a impossibilidade deles em ter acesso as informações possa ter prejudicado seu direito de defesa."
É o relatório.

Valério Silveira Lima (25.947/OAB-PE), representando Paulo Humberto Barreto e Marcia Roberta Barreto.

Subprocurador-Geral Lucas Rocha Furtado.

EMBARGOS DE DECLARAÇÃO EM TOMADA DE CONTAS ESPECIAL. TENTATIVA DE REDISCUSSÃO DO MÉRITO. AUSÊNCIA DE OMISSÃO, OBSCURIDADE OU CONTRADIÇÃO. CONHECIMENTO. REJEIÇÃO. MANUTENÇÃO DO ACÓRDÃO EMBARGADO. CIÊNCIA.

TOMADA DE CONTAS ESPECIAL (TCE)

Secretaria de Recursos (Serur); Secretaria de Controle Externo de Tomada de Contas Especial (SecexTCE).

Conforme consignado no relatório precedente, estes Embargos de Declaração foram opostos por Paulo Humberto Barreto e Marcia Roberta Barreto contra o Acórdão 16440/2021-TCU-Segunda Câmara, que julgou o Recurso de Reconsideração interposto contra o Acórdão 5710/2020-TCU-Segunda Câmara (Rel. Ministro Marcos Bemquerer Costa) , que julgou irregulares suas contas, em sede de Tomada de Contas Especial instaurada pelo Fundo Nacional de Saúde - FNS, em razão da impugnação parcial de despesas referentes a recursos transferidos ao município de Água Preta/PE nos exercícios de 2006 a 2008, na modalidade fundo a fundo, para atendimento do Programa de Assistência Farmacêutica Básica e do Programa de Atenção Básica.
2.	De início, cabe conhecer do recurso por estarem preenchidos os requisitos de admissibilidade previstos nos artigos 32, inciso II, e 34 da Lei Orgânica do Tribunal de Contas da União.
3.	Em seus argumentos recursais, os embargantes, em peça única (peça 137) , alegaram omissão no julgado embargado, pois, em síntese: a) "antes do advento da Portaria nº 204/2007, os recursos que vinham separadamente foram unificados, logo tratava-se de uma prática recorrente, e não voltada a tentativa de burlar a lei"; e b) "as informações encontram-se nos arquivos da prefeitura de Água Preta - PE, mas no entanto, os mesmos não puderam ter acesso a mais informações que pudesse ajudar a esclarecer todo o ocorrido".
4.	Observa-se que os argumentos apresentados pelos embargantes dizem respeito à questão enfrentada no julgado recorrido, senão vejamos:
"7.	Quanto ao mérito, é pacífica nesta Corte de Contas a jurisprudência que desaprova a gerência de recursos repassados pelos cofres federais em outras contas da prefeitura, ao invés da conta específica, uma vez que tal fato impede o estabelecimento do nexo de causalidade entre a execução do objeto e a aplicação dos recursos.
8.	Assim, não é admissível o argumento dos recorrentes de que a opção da prefeitura facilita o gerenciamento dos recursos.
9.	Ademais, os recorrentes reconhecem que nem mesmo possuem documentação comprobatória de despesa relativas aos valores dispendidos em 16/02/2007, 29/05/2007 (ambas do Programa de Atenção Básica) e 27/11/2007 (Programa de Assistência Farmacêutica Básica) (peça 63, p. 10) ."
5.	Vale esclarecer que a omissão é caracterizada pela ausência de pronunciamento do relator sobre a matéria que deveria ter sido apreciada no julgado embargado, em especial sobre ponto ou questão suscitada pelas partes ou que deveria o próprio relator apreciar de ofício.
6.	Entretanto, nota-se que os argumentos apresentados pelos embargantes não sustentam nenhuma omissão, contradição ou obscuridade a ser sanada nos termos do Acórdão 16440/2021-TCU-Segunda Câmara. Nota-se apenas a intenção de resistir ao mérito da matéria já decidida neste processo, o que não é cabível na via estreita dos embargos de declaração, segundo reconhecido pela jurisprudência deste Tribunal - Acórdãos 2.391/2019, 2.928/2019, 2.690/2019, 2.170/2019, 2.909/2017, 2.608/2017 e 2.367/2017 proferidos pelo Plenário desta Corte de Contas, este último de minha relatoria e os demais relatados pelos Ministros Augusto Nardes, Benjamin Zymler, Ana Arraes, Raimundo Carreiro, André Luís de Carvalho e Augusto Sherman Cavalcanti, respectivamente, podendo ser mencionados também alguns precedentes do Supremo Tribunal Federal, quais sejam, ACO 1062 AgR-ED-ED/DF de 20/4/2017, Inq 3983 ED/DF de 2/6/2016 e ACO 312 ED/BA de 7/10/2015, todos de Plenário, relatores os Ministros Edson Fachin, Teori Zavascki e Luiz Fux.
Isso posto, são improcedentes estes embargos, razão pela qual VOTO no sentido de que o Tribunal adote a deliberação que ora submeto ao Colegiado.
TCU, Sala das Sessões, em 25 de janeiro de 2022.
AROLDO CEDRAZ 
Relator